臺灣臺北地方法院民事裁定　　　　　　　100年度輔聲字第1號
聲　請　人　談民禮
相　對　人　談秀如
上列聲請人聲請輔助人執行職務範圍事件，本院裁定如下：
    主  文
相對人訂立行動電話門號契約之行為，應經聲請人同意。
其餘聲請駁回。
聲請程序費用由相對人負擔。
    理  由
一、按受輔助宣告之人為下列行為時，應經輔助人同意。但純獲
    法律上利益，或依其年齡及身分、日常生活所必需者，不在
    此限：1、為獨資、合夥營業或為法人之負責人。2、為消費
    借貸、消費寄託、保證、贈與或信託。3、為訴訟行為。4、
    為和解、調解、調處或簽訂仲裁契約。5、為不動產、船舶
    、航空器、汽車或其他重要財產之處分、設定負擔、賣賣、
    租賃或借貸。6、為遺產分割、遺贈、拋棄繼承權或其他相
    關權利。7、法院依前條聲請權人或輔助人之聲請，所指定
    之其他行為。為民法第15條之2第1項所明定。故非第15條之
    2第1項前6款之行為，為保護受輔助宣告之人，聲請權人或
    輔助人，得依同條項第7款規定，聲請法院指定第1項前6 款
    以外之特定行為，亦須經輔助人同意。
二、聲請意旨略以：聲請人為相對人之兄長，相對人因心智障礙
    ，前經本院以99年度輔宣字第42號裁定宣告為受輔助宣告之
    人，並選定聲請人為其輔助人。因相對人欠缺判斷能力且個
    性單純，多次聽信讒言，辦理需繳付高額月租費之電信門號
    契約而取得免費手機，顯見其缺乏對價觀念；又多次向聲請
    人索取聲請人代其保管之身分證不遂，即逕自向戶政機關謊
    報遺失，申請補發身分證件，其判斷可事理能力不足，容易
    遭他人利用，為保護相對人，依法聲請指定相對人訂立行動
    電話門號契約，及申請國民身分證掛失或補發之行為，均應
    經聲請人即輔助人之同意等語。
三、聲請人主張其為相對人輔助人之事實，業據本院依職權調閱
    本院99年度輔宣字第42號卷，核閱無訛。查相對人現無工作
    ，喜歡手機，曾用新台幣（下同）1萬元購買不能使用之手
    機，後來又陸續買了4支，相對人不懂得拒絕，只要有人請
    伊申請，即會申請。手機費用均是母親談黃碧雲幫忙繳納等
    情，已據證人談黃碧雲證述在卷，並有聲請人提出繳費通知
    、行動電話4支可參。本院審酌，相對人經濟能力薄弱，喜
    歡購買手機，擁有多支行動電話門話，卻又無能力負擔行動
    電話費用，顯見其申請行動電話門號使用時，自我控制之能
    力確有不足，為保護相對人，有指定相對人在訂立行動電話
    門話契約之行為，應經聲請人即輔助人之同意之必要。故聲
    請人此部分之聲請，為有理由，應予准許。
四、受輔助宣告之人不因輔助宣告而喪失行為能力，惟為保護其
    權益，於為重要之法律行為時，應經輔助人同意。又按修正
    後民法第1113條之1規定，輔助人及有關之輔助職務，並未
    準用同法第1098條之規定，亦即輔助人並非受輔助宣告之人
    之法定代理人，是以受輔助宣告之人辦理各項戶籍登記業務
    時，應視為完全行為能力人，具有行政程序之行為能力，（
    法務部法律決字第0970028237號函可資參照）。受輔助宣告
    之人既有辦理行政程序之能力，其辦理國民身分證掛失或補
    發，有無理由，應由主管機關依職權認定之，自非法院得限
    制之行為。聲請人聲請指定相對人辦理國民身分證掛失或補
    發，應經輔助人之同意，並無理由，應予駁回。爰裁定如主
    文。
中    華    民    國   100    年    6     月    17    日
                  家事庭法  官  吳素勤
以上正本係照原本作成。
如不服本裁定，應於送達後10日內向本院提出抗告狀，並繳納抗
告費新臺幣1,000元。
中    華    民    國   100    年    6     月    17    日
                        書記官  郭麗琴